【裁判字號】    99,易,2636
【裁判日期】    991109
【裁判案由】    詐欺
【裁判全文】
臺灣臺中地方法院刑事判決          99年度易字第2636號
公  訴  人  臺灣臺中地方法院檢察署檢察官
被      告  乙○○
上列被告因詐欺案件，經檢察官提起公訴（99年度偵字第16567
號），被告於準備程序中就被訴事實為有罪之陳述，經告以簡式
審判之旨，並聽取意見後，本院合議庭裁定由受命法官依法獨任
進行簡式審判程序判決如下：
    主  文
乙○○意圖為自己不法之所有，以詐術使人將本人之物交付，處
有期徒刑陸月，如易科罰金，以新臺幣壹仟元折算壹日，減為有
期徒刑月，如易科罰金，以新臺幣壹仟元折算壹日。緩刑貳年
。
    事  實
一、乙○○明知其所經營之「權元國際商標事務所」已無能力代
    宏玥工業股份有限公司（以下簡稱宏玥公司）申辦國外專利
    ，竟意圖為自己不法之所有，基於詐欺取財之接續犯意，於
    民國（下同）94年7月20日接受宏玥公司委託乙○○代為申
    請「切消液噴水頭構造」國外專利權時，未向宏玥公司告知
    前情，佯為接受委託，乃接續分別於民國（下同）94年7月2
    0日收取代辦費用新臺幣（下同）2萬8000元，於95年3月14
    日收取代辦費用4萬5000元，於95年10月5日收取代辦費用26
    萬元，前後總共收取33萬3千元（扣除幫宏玥公司辦理國內
    專利之費用1萬7千元後，申辦國外專利費用代辦費用31萬60
    00元，乙○○將之挪用。），使宏玥公司陷於錯誤，委託乙
    ○○代為辦理申請國外專利權事宜，並給付31萬6000元之代
    價。嗣因乙○○並未代辦申請前開國外專利權，宏玥公司因
    遲未取得「切消液噴水頭構造」國外專利權證書，始知受騙
    。
二、案經宏玥公司訴請臺灣臺中地方法院檢察署檢察官偵查起訴
    。
    理  由
一、按除被告所犯為死刑、無期徒刑、最輕本刑為三年以上有期
    徒刑之罪或高等法院管轄第一審案件者外，於前條第一項程
    序進行中，被告先就被訴事實為有罪之陳述時，審判長得告
    知被告簡式審判程序之旨，並聽取當事人、代理人、辯護人
    及輔佐人之意見後，裁定進行簡式審判程序，刑事訴訟法第
    二百七十三條之一第一項定有明文。本件被告所犯係死刑、
    無期徒刑、最輕本刑為三年以上有期徒刑以外之罪，其於準
    備程序中就被訴事實為有罪之陳述，且經審判長告知被告簡
    式審判程序之旨，並聽取公訴人及被告之意見後，本院合議
    庭認為適宜而裁定由受命法官獨任進行簡式審判程序，合先
    敘明。
二、現行刑事訴訟法為保障被告之反對詰問權，排除具有虛偽危
    險性之傳聞證據，以求實體真實之發現，於該法第一百五十
    九條第一項明定被告以外之人於審判外之言詞或書面陳述，
    除法律有規定者外，不得作為證據。是被告以外之人於審判
    外之陳述，除有同條第二項之除外情形，或符合同法第一百
    五十九條之一至第一百五十九條之五，或其他法律有特別規
    定得為證據之情形者外，自不採為論罪之依據。簡式審判程
    序，貴在審判程序之簡省便捷，檢察官指出之證據方法，只
    要被告及辯護人無異議，即可使用，縱或是被告以外之人在
    審判外之陳述，亦得作為證據，是刑事訴訟法第一百五十九
    條第二項規定；「法院以簡式審判程序，不適用之」；第二
    百七十三條之二規定：「簡式審判程序之證據調查，不受第
    一百五十九條第一項…規定之限制」，是於簡式審判程序，
    有關傳聞證據之證據能力限制規定自無適用之餘地，合先敘
    明。
三、訊據被告乙○○對於上揭事實坦承不諱，核與告訴代表人甲
    ○○於偵查中所指訴之情節相符，並有「權元國際商標事務
    所」專利案件請款通知書3份、傳真函、大陸地區實用新型
    說明書（申請號000000000000.8號）及日本特許公報（特許
    第0000000號）影本各1份在卷足資佐證，足認被告乙○○自
    白，核與事實相符，堪予採信，事證至臻明確，被告乙○○
    犯行洵堪認定。
四、核被告乙○○所為，係犯刑法第339條第1項詐欺取財罪。而
    按刑法上之背信罪，為一般的違背任務之犯罪，若為他人處
    理事務，意圖為自己或第三人不法之所有，以詐術使他人交
    付財物，即應從詐欺罪處斷，不能以背信罪相繩（最高法院
    85年度臺上字第6239號刑事判決意旨參照）。而本件被告所
    為，係涉犯刑法第339條第1項之詐欺取財罪，已如前述，則
    依前揭判決意旨，自無庸再論以刑法背信罪。從而，告訴人
    指稱被告尚涉有背信犯行，容有誤會。另按95年7月1日起，
    刑法已刪除連續犯之規定，而修正刑法刪除第56條連續犯之
    理由四載明：「至連續犯之規定廢除後，對於部分習慣犯，
    例如竊盜、吸毒等犯罪，是否會因適用數罪併罰而使刑罰過
    重產生不合理之現象一節，在實務運用上應可參考德、日等
    國之經驗，委由學界及實務以補充解釋之方式，發展接續犯
    之概念，對於合乎『接續犯』或『包括的一罪』之情形，認
    為構成單一之犯罪，以限縮數罪併罰之範圍，用以解決上述
    問題。」本件前揭被告所犯前揭之刑法第339條第1項詐欺取
    財罪，若將被告先後多次之收款行為分論併罰，恐有過度評
    價，違反罪責相當原則。而按數行為於同時同地或密切接近
    之時地實施，侵害同一之法益，各行為之獨立性極為薄弱，
    依一般社會健全觀念，在時間差距上，難以強行分開，在刑
    法評價上，以視為數個舉動之接續施行，合為包括之一行為
    予以評價，較為合理，則屬接續犯，而為包括之一罪，此亦
    有最高法院86年度臺上字第3295號判例意旨可參。本件被告
    於94年7月20日接受告訴人宏玥公司委託代為申請「切消液
    噴水頭構造」國外專利權，而接續分次於94年7月20日收取
    代辦費用2萬8000元，於95年3月14日收取代辦費用4萬5000
    元，於95年10月5日收取代辦費用26萬元，前後總共收取33
    萬3千元（扣除幫宏玥公司辦理國內專利之費用1萬7千元後
    ，申辦國外專利費用代辦費用31萬6000元，乙○○將之挪用
    。），可知其時間緊接，且被告之行為之地點，均在台中市
    之被告乙○○所經營之「權元國際商標事務所」，顯見被告
    之行為非但係於密切接近之時地實施而侵害同一之法益，於
    主觀上亦應僅有單一犯意，揆諸前開說明，依一般社會健全
    觀念，在時間差距上，難以強行分開，在刑法評價上，以視
    為數各舉動之接續施行，合為包括之一行為予以評價，較為
    合理。則本件被告前揭先後3次之行為，時間密接且重疊、
    延續，侵害同一法益，應認係出於單一犯意之接續行為，僅
    論以一罪，併予敘明。爰審酌被告乙○○犯罪之動機、目的
    、手段、品行尚佳，並無不良前科，此有台灣台中地方法院
    檢察署刑案資料查註紀錄表1份在卷可按、所生危害及犯罪
    後坦認罪愆，頗具悔意，犯罪後迄今已與告訴人宏玥公司達
    成民事和解，取得諒解，此有本院民事庭99年9月1日調解結
    果報告書、99年度司中調字第2058號調解程序筆錄各1份在
    卷可憑，並已履行完畢，此亦有郵政跨行匯款申請書共2份
    在卷可參，並經告訴人具狀陳明在卷，被告犯後態度尚佳等
    一切情狀，從輕量處如主文所示之刑，以資懲儆。被告所犯
    前開刑法第339條第1項詐欺取財罪，犯罪時間均在九十六年
    四月二十四日減刑基準日之前，經核並無中華民國九十六年
    罪犯減刑條例第三條不予減刑之規定，而符合該條例第二條
    第一項第三款之規定，應予以減刑，並諭知易科罰金之折算
    標準。末查被告乙○○前未曾受有期徒刑以上刑之宣告，有
    臺灣臺中地方法院檢察署刑案資料查註紀錄表一份附卷可按
    ，被告坦承犯行，深具悔意，其經此教訓，當知警惕戒慎而
    無再犯之虞，本院綜核各情，認其所受上開宣告之刑，以暫
    不執行為適當，爰併予宣告緩刑二年，以啟自新。
據上論斷，應依刑事訴訟法第二百九十九條第一項前段、第二百
七十三條之一第一項、刑法第三百三十九條第一項、第四十一條
第一項前段、第七十四條第一項第一款、中華民國九十六年罪犯
減刑條例第二條第一項第三款、第七條、第九條、刑法施行法第
一條之一第一項、第二項前段，判決如主文。
中    華    民    國    99    年    11    月    9     日
                          刑事第七庭法  官  洪俊誠
以上正本證明與原本無異。
如不服本判決，應於判決收受送達後10日內向本院提出上訴狀，
上訴於臺灣高等法院臺中分院（並應敘述具體上訴理由及檢附繕
本）。上訴書狀如未敘述上訴理由，應於上訴期間屆滿後20日內
補提上訴理由書於本院（均須按他造當事人之人數附具繕本）「
切勿逕送上級法院」。
                                    書記官  蕭榮峰
中    華    民    國    99    年    11    月    9     日
附錄論罪科刑實體法條文：
中華民國刑法第339條（普通詐欺罪）：
意圖為自己或第三人不法之所有，以詐術使人將本人或第三人之
物交付者，處5年以下有期徒刑、拘役或科或併科1千元以下罰金
。
（罰金部份業經刑法施行法第一條之一第二項前段提高30倍為新
台幣3萬元）
以前項方法得財產上不法之利益或使第三人得之者，亦同。
前二項之未遂犯罰之。
刑法施行法第一之一條（95年06月14日修正）：
中華民國九十四年一月七日刑法修正施行後，刑法分則編所定罰
金之貨幣單位為新臺幣。
九十四年一月七日刑法修正時，刑法分則編未修正之條文定有罰
金者，自九十四年一月七日刑法修正施行後，就其所定數額提高
為三十倍。但七十二年六月二十六日至九十四年一月七日新增或
修正之條文，就其所定數額提高為三倍。

司法院資訊處製作；財團法人民間司法改革基金會備份。
